臺灣臺南地方法院臺南簡易庭民事判決
109年度南簡字第1535號  
原      告  實式木造有限公司

法定代理人  蔡有哲
訴訟代理人  黃燦堂律師
被      告  馬志賢
上列當事人間請求清償債務事件，本院於民國110年9月17日言詞
辯論終結，判決如下：
    主　　  文
原告之訴駁回。
訴訟費用由原告負擔
    事實及理由
一、原告主張：兩造於民國103年6月1日訂立工程承攬契約書(下
    稱系爭承攬契約)，工程款新臺幣（下同）3,800,000元不含
    稅，詎料被告竟因細故致稅捐機關向原告追徵營業稅，本件
    營業稅額為147,619元，原告已依通知補繳稅款，惟營業稅
    依實務見解應由被告負擔，故被告無法律上原因，卻因原告
    代為繳納而受有利益，爰依不當得利之法律關係，請求被告
    給付稅額等語。並聲明：被告應給付原告147,619元，及自
    支付命令送達之日起至清償日止，按週年利率5%計算之利息
    。
二、被告則以：系爭承攬契約及兩造和解協議書均未特別記載未
    稅，其所支付價金3,100,000元已經包含營業稅，故原告不
    得再向被告請求支付；原告所提預算總表及詳細價目表（見
    司促卷第9頁至第10頁）未蓋用騎縫章，故否認其形式上真
    正等語，資為抗辯。並聲明：原告之訴駁回。
三、不爭執事項
　㈠兩造於103年6月1日成立系爭承攬契約。
　㈡兩造於105年4月14日簽立契約終止協商議定書。
　㈢兩造於105年8月17日簽立工程款給付協議書。
　㈣原告已依財政部高雄國稅局通知補繳營業稅。
四、兩造間爭點
　　原告依不當得利之法律關係，請求被告給付147,619元，及
    自支付命令送達之日起至清償日止，按週年利率5%計算之利
    息，有無理由？
五、法院的判斷
　　財政部高雄國稅局的函文記載結算總金額3,100,000元含營
    業稅，原告沒有爭執，直接依通知補繳稅款了，訴訟中也沒
    有提出有利的反證，所以原告敗訴。
　㈠無法律上之原因而受利益，致他人受損害者，應返還其利益
    ；雖有法律上之原因，而其後已不存在者，亦同；民法第17
    9條定有明文。當事人主張有利於己之事實者，就其事實有
    舉證之責任；民事訴訟法第277條本文亦有明定。
　㈡兩造於103年6月1日成立系爭承攬契約，約定原告為被告完成
    小巷子住宅新建工程（下稱系爭工程），被告則應將工程總
    價3,800,000元給付原告；嗣兩造因故於105年4月14日簽立
    契約終止協商議定書（下稱系爭和解契約），約定系爭工程
    以3,100,000元結算，原告則須再為被告完成廁所衛浴設備
    等細項工程；然原告因涉嫌違反加值型及非加值型營業稅法
    (漏開發票)，遭財政部高雄國稅局發函通知補繳稅款（銷售
    額2,952,381元＋稅額147,619元＝發票金額3,100,000元），
    原告業已依通知繳納稅款147,619元等事實，為被告所不爭
    執，復有工程承攬契約書(不含被告否認形式上真正之附件)
    影本1份、契約終止協商議定書影本1份、財政部高雄國稅局
    107年11月1日財高國稅鼓銷字第1070452903號函影本1份在
    卷可稽（見司促卷第3頁至第8頁、第12頁、第16頁），足堪
    認定。
　㈢兩造雖對原告所提預算總表及詳細價目表是否為系爭承攬契
    約附件有所爭執（參見本院卷第42頁及第45頁），惟兩造既
    為終止系爭承攬契約而另成立系爭和解契約，工程總價(報
    酬)已因此而有變更，故工程總價是否包含營業稅，亦應以
    系爭和解契約為準。此乃因不論系爭承攬契約工程總價是否
    含稅，系爭和解契約均得另為約定所致。契約終止協商議定
    書雖僅記載：「甲乙雙方約定以總金額新台幣310萬元整結
    算」（見司促卷第12頁），而未明確記載是否含稅，惟依財
    政部高雄國稅局函文記載：「貴公司……涉嫌漏開統一發票金
    額……3,100,000元（銷售額2,952,381元、稅額147,619元）…
    …刻正依法審理尚未核定……如於裁罰處分核定前補繳稅款，
    可減輕裁罰倍數」（見司促卷第16頁），可知財政部高雄國
    稅局認定3,100,000元係含稅金額。原告對此無爭執並已依
    通知補繳稅款147,619元，核與被告陳稱：「我所支付的310
    萬元已經包含營業稅」（見本院卷第15頁）等語相符，堪認
    系爭和解契約所約定結算總金額應係含稅金額無訛。若原告
    欲於訴訟程序推翻前於追徵稅款程序中已不爭執事實，自應
    就此提出反證。原告雖嘗試以系爭承攬契約證明結算總金額
    3,100,000元不含營業稅，然姑且不論原告所提預算總表是
    否為真，系爭和解契約均得就工程項目及總價另為約定，自
    不足以證明結算總金額3,100,000元不含營業稅，附此敘明
    。
六、綜上所述，原告主張系爭和解契約結算總金額3,100,000元
    不含營業稅，核與財政部高雄國稅局107年11月1日財高國稅
    鼓銷字第1070452903號函所載不符，本院尚難率信。原告依
    不當得利之法律關係，請求被告給付147,619元，及自支付
    命令送達之日起至清償日止，按週年利率5%計算之利息，為
    無理由，應予駁回。
七、訴訟費用負擔之依據：民事訴訟法第78條。
中　　華　　民　　國　　110 　年　　9 　　月　　30　　日
                  臺灣臺南地方法院臺南簡易庭
　　　                        法  官　陳谷鴻　　　
以上正本證明與原本無異。  　　　　　　　　　　　　　　
如不服本判決，應於判決送達後20日內，向本院提出上訴狀並表
明上訴理由，如於本判決宣示後送達前提起上訴者，應於判決送
達後20日內補提上訴理由書（須附繕本）。如委任律師提起上訴
者，應一併繳納上訴審裁判費。
中　　華　　民　　國　　110 　年　　10　　月　　5 　　日
                               書記官  呂伊謦